臺灣高雄地方法院刑事判決　　　　　　 100年度訴字第1022號
公　訴　人　臺灣高雄地方法院檢察署檢察官
被　　　告　朱祐旦
上列被告因違反毒品危害防制條例案件，經檢察官提起公訴（10
0年度毒偵字第3575號）及當庭追加起訴，嗣被告於本院準備程
序進行中，就被訴事實為有罪之陳述，經告知簡式審判程序之旨
，並聽取當事人之意見後，本院合議庭裁定進行簡式審判程序，
判決如下：
    主  文
朱祐旦施用第一級毒品，處有期徒刑柒月；又施用第二級毒品，
處有期徒刑肆月；又持有第一級毒品，處有期徒刑肆月，扣案之
第一級毒品海洛因壹包（驗餘淨重為零點柒柒公克）及第二級毒
品甲基安非他命壹包(含包裝袋壹只，驗餘淨重為零點壹肆捌公
克) ，均沒收銷燬之，扣案用以盛裝第一級毒品海洛因之包裝袋
壹只，沒收之；應執行有期徒刑壹年，扣案之第一級毒品海洛因
壹包（驗餘淨重為零點柒柒公克）及第二級毒品甲基安非他命壹
包(含包裝袋壹只，驗餘淨重為零點壹肆捌公克)，均沒收銷燬之
，扣案用以盛裝第一級毒品海洛因之包裝袋壹只，沒收之。
    事  實
一、朱祐旦前因施用毒品案件，經本院以91年度毒聲字第3337號
    裁定送觀察、勒戒後，因認無繼續施用之傾向，於民國91年
    8 月7 日執行完畢釋放出所，並經臺灣高雄地方法院檢察署
    檢察官以91年度毒偵字第2659號為不起訴處分確定。嗣於前
    開觀察、勒戒執行完畢釋放後 5年內，又因施用毒品案件，
    經本院以93年度訴字第347號判決處有期徒刑 7月、4月，應
    執行有期徒刑10月，並經臺灣高等法院高雄分院以93年度上
    訴字第484號判決駁回上訴確定，於94年7月15日縮短刑期執
    行完畢（不構成累犯）。詎仍未戒除毒癮，復分別基於施用
    第一級毒品海洛因及第二級毒品甲基安非他命之犯意，於10
    0年4月28日上午7、8時許，在其位於高雄市○○區○○路21
    6 號住處房間內，先以將海洛因摻入香菸內點燃吸食之方式
    ，施用第一級毒品海洛因 1次後，另於同日以燒烤玻璃球方
    式，施用第二級毒品甲基安非他命 1次。嗣其明知海洛因及
    甲基安非他命分別為毒品危害防制條例第2條第2項第1、2款
    所管制之第一、二級毒品，不得非法持有，竟基於持有第一
    、二級毒品之犯意，於同日晚間 9時許，先以電話與何懷禎
    連絡後，旋於當日晚間10時許，抵達高雄市鳳山區鳳山國中
    對面之「上菁檳榔攤」隔壁之民宅，並依林振偉之帶領進入
    該民宅內，以新臺幣6000元之價格，向何懷禎購得第一級毒
    品海洛因(驗前淨重 0.79公克，驗餘淨重0.77公克，空包裝
    袋重0.27公克) 及第二級毒品甲基安非他命(含包裝袋1只，
    驗前淨重0.153公克，驗餘淨重0.148公克)各1包而持有之，
    嗣因警偵辦毒品案件上線監聽，進而循通聯紀錄跟監，乃於
    100年4月28日晚間10時30分許，在高雄市○○區○○路保生
    路路口7-11超商前，對朱祐旦進行盤查，朱祐旦當場自其身
    上口袋內取出前開向何懷禎購得之毒品海洛因、甲基安非他
    命各1包供警查扣，並經朱祐旦同意採其尿液送驗後，檢驗
    結果呈可待因、嗎啡、安非他命及甲基安非他命陽性反應，
    而悉上情。
二、案經高雄市政府警察局鳳山分局報告臺灣高雄地方法院檢察
    署檢察官偵查起訴。
    理  由
壹、程序部分：
    本件被告朱祐旦所犯為死刑、無期徒刑或最輕本刑為3年以
    上有期徒刑以外之罪，其於準備程序就被訴事實為有罪之陳
    述，經本院告知簡式審判程序之旨，並聽取其與公訴人意見
    後，認無不得或不宜改依簡式審判程序進行之處，爰依刑事
    訴訟法第 273條之1第1項，裁定本件改行簡式審判程序，合
    先敘明。又本件卷內之人證、物證、書證等各項證據，依同
    法第273條之2規定，不受第159條第1項、第161條之2、第16
    1條之3、第163條之1及第164條至第170條規定之限制，依法
    均有證據能力，合先敘明。
貳、實體部分：
一、上開犯罪事實，業據被告於本院審理中坦承不諱（見本院訴
    字卷第18頁、第57頁、第65頁) ，核與證人何懷禎、林振偉
    警詢中所述情節相符(見本院訴字卷第27頁、第47頁)，復有
    高雄市政府警察局鳳山分局偵查隊搜索扣押筆錄、扣押物品
    目錄表、高雄市政府鳳山分局偵辦毒品案件嫌疑人尿液採集
    編號對照表、臺灣檢驗科技股份有限公司100年5月18日濫用
    藥物尿液檢驗報告(報告編號：KH/2011/00000000)、法務部
    調查局100年5月16日調科壹字第 10023011320號濫用藥物實
    驗室鑑定書、高雄醫學大學附設中和紀念醫院 100年8月2日
    檢驗報告(報告編號：00000-000)、通聯譯文各1份及查獲照
    片6張在卷可稽(見警卷第 11至14頁、第19至22頁，偵卷第6
    至7頁，本院審訴卷第17頁，本院訴字卷第29頁)，足認被告
    出於任意性之自白與事實相符，本案事證明確，被告犯行堪
    以認定，應予依法論科。
二、按犯毒品危害防制條例第10條之罪，經觀察、勒戒後，認無
    繼續施用毒品之傾向，應即釋放，並為不起訴處分；認有繼
    續施用毒品之傾向者，應由檢察官聲請法院裁定令入戒治處
    所施以強制戒治，至無繼續戒治之必要，強制戒治期滿，應
    即釋放，由檢察官為不起訴處分。經觀察勒戒、強制戒治執
    行完畢釋放後，5年內再犯第10條之罪，依 93年1月9日修正
    施行之毒品危害防制條例第23條第 2項規定意旨，應由檢察
    官偵查起訴。又依修正後之規定，僅限於「初犯」及「5 年
    後再犯」二種情形，始應先經觀察、勒戒或強制戒治程序。
    倘被告於5年內已再犯，經依法追訴處罰，縱其第3次（或第
    3 次以上）再度施用毒品之時間，在初犯經觀察、勒戒或強
    制戒治執行完畢釋放5年以後，已不合於「5年後再犯」之規
    定，且因已於「5 年內再犯」，顯見其再犯率甚高，原實施
    觀察、勒戒或強制戒治，已無法收其實效，即應依該條例第
    10 條處罰（最高法院95年度第7次刑事庭會議決定、97年度
    第5 次刑事庭會議決議參照）。本案被告於上述觀察、勒戒
    執行完畢釋放後，5 年內已再犯毒品危害防制條例第10條之
    罪，揆諸前開說明，本案自應依法追訴處罰。
三、查海洛因及甲基安非他命分別係毒品危害防制條例第2條第2
    項第1款、第2款所稱之第一、二級毒品，故核被告施用毒品
    之行為，係犯該條例第10條第1項及第2項之施用第一級、第
    二級毒品罪。被告持有第一級毒品海洛因及第二級毒品甲基
    安非他命後，進而施用，其持有之低度行為應為施用之高度
    行為所吸收，均不另論罪；又被告於施用毒品完畢後，復另
    行起意，於同日晚間向何懷禎購買毒品海洛因及甲基安非他
    命之行為，則犯毒品危害防制條例第11條第1項、第2項之持
    有第一級、第二級毒品罪，被告以一行為同時觸犯上開 2罪
    名，為想像競合犯，應依刑法第55條之規定，從一重之持有
    第一級毒品罪論處。被告所犯上開 3罪間，犯意各別，行為
    互殊，應予分論併罰。被告雖主張其於警詢時曾供出毒品上
    游，符合毒品危害防制條例第 17條第1項減刑之規定，請求
    酌予減輕其刑等語，惟查，本案乃警方監聽販毒集團之相關
    通聯後，依據該通聯譯文內容而循線查獲被告持有及施用第
    一、二級毒品之犯行，此有本院公務電話紀錄2份(見本院審
    訴卷第13頁，本院訴字卷第21頁) 及高雄市政府警察局鳳山
    分局100年9月高市鳳警偵字第1000022171號函1紙(見本院訴
    字卷第49頁) 在卷可稽，故於被告供出其毒品來源之前，警
    方業已知悉並掌握其毒品來源何懷禎、林振偉等人涉嫌販賣
    毒品之相關事證，並非因被告供出毒品來源始查獲其他正犯
    ，從而，被告應不符合毒品危害防制條例第 17條第1項減刑
    之要件，被告前開主張，容有誤會；另被告雖於員警盤查時
    ，主動自其身上交出毒品供員警查扣，然員警對其盤查前，
    已因相關通聯譯文內容而知悉被告持有毒品之事實，自與自
    首之要件不符，故不另依刑法第62條前段之規定減輕其刑，
    附此敘明。
四、爰審酌被告前已因施用毒品案件經送觀察勒戒，詎仍未能戒
    除毒癮，猶漠視法令而犯本罪，顯見其戒除毒癮之意志薄弱
    ，惟施用毒品行為本質上係屬自我戕害行為，反社會性之程
    度較低，又其持有毒品之數量並非甚鉅，持有之目的僅係供
    自己施用，復考量其於本院審理中坦承一切犯行，犯後態度
    尚佳，兼衡其學歷為高職畢業、職業為業務員及會計（見本
    院訴字卷第69頁）等一切情狀，分別量處如主文所示之刑，
    並定其應執行刑，以資懲儆。末查，扣案之粉塊狀檢品1包
    ，經送法務部調查局檢驗結果，檢出海洛因成分，驗餘淨重
    為0.77公克，空包裝袋重0.27公克，有該局100年5月16日出
    具之濫用藥物實驗室鑑定書(發文字號：調科壹字第1002301
    13 20號)1份附卷可參(見偵卷第6頁)，另扣案之晶體1包(含
    包裝袋1只)，經送高雄醫學大學附設中和紀念醫院檢驗結果
    ，檢出甲基安非他命成分，驗餘淨重為 0.148公克，有該院
    100年8月2日出具之檢驗報告(報告編號：00000-000) 1紙在
    卷可佐(見本院審訴卷第17頁)，足認該物分別為第一級毒品
    海洛因及第二級毒品甲基安非他命，而屬違禁物無訛，均應
    依毒品危害防制條例第18條第 1項前段之規定，在被告持有
    毒品罪刑項下宣告沒收銷燬之。另裝置上開毒品甲基安非他
    命之包裝袋，因與毒品難以析離，且無析離之實益與必要，
    自應視同毒品，併予宣告沒收銷燬。至送鑑耗損之部分，既
    已滅失，自無庸宣告沒收銷燬。再按毒品之包裝係用於包裹
    毒品，防其裸露、潮濕，便於攜帶、運輸所用之物，自屬可
    與毒品析離（最高法院96年台上字第2569號判決意旨參照）
    。扣案用以包裝上開第一級毒品海洛因之包裝袋 1只，因可
    獨立秤其重量，足認與前開毒品海洛因尚可析離，且該包裝
    袋係用於包裹扣案之第一級毒品海洛因，防止裸露、潮濕而
    便於攜帶，係供本件持有毒品所用之物，且為被告所有，爰
    依刑法第38條第1項第2款、第3項規定，併予宣告沒收之。
據上論斷，應依刑事訴訟法第273 條之1 第1 項、第273 條之2
、第299條第1項前段，毒品危害防制條例第10條第1項、第2項、
第11條第1項、第2項、第18條第1項前段，刑法第11條、第55條
、第51條第5款、第38條第1項第2款、第3項，判決如主文。
本案經檢察官葉逸如到庭執行職務。
中    華    民    國   100    年    10    月    26    日
                  刑事第十四庭    法  官  謝琬萍
以上正本證明與原本無異。
如不服本判決應於收受送達後10日內向本院提出上訴書狀，並應
敘述具體理由；如未敘述上訴理由者，應於上訴期間屆滿後20日
內向本院補提理由書（均須按他造當事人之人數附繕本）「切勿
逕送上級法院」。
中    華    民    國   100    年    10    月    26    日
                                  書記官  陳玉娥
附錄本案論罪科刑法條：
毒品危害防制條例第10條
施用第一級毒品者，處 6 月以上 5 年以下有期徒刑。
施用第二級毒品者，處 3 年以下有期徒刑。
毒品危害防制條例第11條
持有第一級毒品者，處 3 年以下有期徒刑、拘役或新臺幣 5 萬
元以下罰金。
持有第二級毒品者，處 2 年以下有期徒刑、拘役或新臺幣 3 萬
元以下罰金。
持有第一級毒品純質淨重10公克以上者，處1年以上7年以下有期
徒刑，得併科新臺幣1百萬元以下罰金。
持有第二級毒品純質淨重20公克以上者，處6月以上5年以下有期
徒刑，得併科新臺幣70萬元以下罰金。
持有第三級毒品純質淨重20公克以上者，處3年以下有期徒刑，
得併科新臺幣30萬元以下罰金。
持有第四級毒品純質淨重20公克以上者，處1年以下有期徒刑，
得併科新臺幣10萬元以下罰金。
持有專供製造或施用第一級、第二級毒品之器具者，處 1 年以
下有期徒刑、拘役或新臺幣 1 萬元以下罰金。